臺灣臺中地方法院刑事裁定　　　　　　 95年度自緝字第465號
自　訴　人　甲○○
被　　　告　乙○○
　　　　　　　　　　州鎮戶政事務所）
上列被告因詐欺案件，經自訴人提起自訴，及臺灣臺南、高雄地
方法院檢察署函送併辦（86年度偵字第786號、87年度偵字第616
0號），本院裁定如下：
    主    文
自訴駁回。
    理    由
一、自訴意旨略以：自訴人甲○○與被告乙○○乃朋友關係，被
    告於民國（下同）83年9 月30向自訴人表示欲開設公司，因
    無足夠之現金，而向自訴人借款新台幣（下同）20萬元，並
    簽發面額各為10萬元、票號為0000000、0000000號之本票2
    紙交自訴人收執，自訴人念在朋友之誼，遂同意借錢給被告
    ，惟自訴人事後自其他友人處得知，被告以相同方式向多位
    友人借款，均未償還，且被告亦未設立公司，因認被告涉有
    詐欺罪嫌云云。
二、按法院或受命法官於自訴案件第一次審判期日前訊問及調查
    結果，如認為案件有刑事訴訟法第252條至第254條之情形者
    ，得以裁定駁回其自訴，同法第326條第3項定有明文。次按
    犯罪事實應依證據認定之，無證據不得認定犯罪事實，刑事
    訴訟法第154條第2項定有明文。又告訴人指訴，係以使被告
    受刑事訴追為目的，是其陳述是否與事實相符，仍應調查其
    他證據以資審認，不得僅憑告訴人指訴遽令被告入罪，最高
    法院52年台上字第1300號判例意旨可資參照。復按刑事訴訟
    法第161條已於91年2月8日修正公布，修正後同條第1項規定
    ：檢察官就被告犯罪事實，應負舉證責任，並指出證明之方
    法。此項規定，於自訴程序同有適用。因此，自訴人對於自
    訴之犯罪事實，應負實質之舉證責任。再者，刑法第339 條
    第1 項詐欺罪之成立，以意圖為自己或第三人不法所有，以
    詐術使人將本人或第三人之物交付為要件。所謂以詐術使人
    交付，必須被詐欺人因其詐術而陷於錯誤，若其所用方法，
    不能認為詐術，亦不致使人陷於錯誤，即不構成該罪，最高
    法院46年台上字第260號判例意旨參照。
三、訊據被告固坦承向自訴人借款未還，惟堅詞否認有何詐欺犯
    行，辯稱：伊當時是想與自訴人合開公司，後因資金不足致
    無法開設公司，向自訴人借用之款項，因籌備公司而花用完
    畢，伊並無詐欺之意等語。而自訴人認被告涉有詐欺犯行，
    無非以其執有被告簽發之本票、證明書，且被告借款未還，
    也未設立公司為依據。惟查，被告於83年8 月26日向自訴人
    借用30000元及77000元之支票各1 紙，當時被告只向自訴人
    表示暫時需要週轉，自訴人即出借款項，並未談及公司籌組
    之事，直到同年9月初，被告向自訴人借用100000元之支票1
    紙時，才向自訴人提及籌組公司之事，被告並表示如果無法
    還款，就將借用之票款轉為投資款，但自訴人並未同意，後
    來被告經自訴人要求，才簽立面額各100000元之本票共2 紙
    交自訴人，當時因自訴人與被告係同事，且被告對自訴人很
    好，自訴人為幫忙被告，才將支票借予被告，被告嗣後並改
    簽發面額200000元、發票日為86年5 月15日之支票交予自訴
    人等情，業據自訴人於本院指述甚詳（見本院85年度自緝字
    第1169號卷第22- 23頁、第33頁）。復有被告簽發交自訴人
    收執之面額各為100000元之本票2 紙及面額為200000元之支
    票1 紙，暨被告向自訴人借用面額各為30000元及77000元之
    支票所書立之證明書在卷可參（見本院84年度自字第1498號
    第3 頁、同上卷第34頁、第19頁），並為被告所不爭執，是
    被告確有向自訴人借款未還之事實，堪以認定。按債務人於
    債之關係成立後，如有未依債之本旨履行債務之情形，在一
    般社會經驗上可能之原因甚多，縱令出於惡意不為履行，苟
    無足以證明債務人在債之關係發生時，自始即具有獲取不法
    財物之積極證據，亦僅能令負民事之債務不履行責任，尚不
    得遽以事後債務不履行之客觀事實，逕予推定債務人於債務
    發生時，主觀上即具有詐欺之犯意。何況，被告向自訴人借
    用支票時，僅表明需要資金週轉，自訴人因與被告係同事，
    且被告又對自訴人很好，自訴人為幫忙被告才同意出借支票
    等情，已詳如上述，是自訴人同意出借支票予被告週轉使用
    ，實與被告取得資金之用途，不生影響。從而，依自訴人提
    出之證據，無從認定被告有何詐欺取財之犯行，被告所為之
    辯解，應非虛妄，被告與自訴人間純屬民事糾葛，應循民事
    訴訟程序解決，此外，復查無其他積極證據，足資證明被告
    有何自訴人所指之詐欺取財犯行，其犯罪嫌疑不足，應裁定
    駁回自訴人之自訴。
四、函送併辦之臺灣臺南及高雄地方法院檢察署86年度偵字第78
    6 號、87年度偵字第6160號案件，因被告被訴詐欺取財犯行
    ，經本院以犯罪嫌疑不足而裁定駁回在案，無從併辦，應退
    由檢察官另行依法處理。
據上論斷，應依刑事訴訟法第326條第3 項、第252條第10款，裁
定如主文。
中　　華　　民　　國　　 96　　年　　1　　月　　10　　日
                  刑事第八庭   審判長法  官  林慧英
                                     法  官  賴恭利
                                     法  官  陳慧珊
上正本證明與原本無異。
如不服本裁定應於送達後5日內向本院提出抗告狀。
                                     書記官  廖碩薇
中　　華　　民　　國　　 96　　年　　1　　月　　10　　日
